臺灣高雄地方法院刑事判決　　　　　　　　　　　　九十一年度易字第二七七號
　　公　訴　人　臺灣高雄地方法院檢察署檢察官
　　被　　　告　丙○○
　　輔　佐　人　乙○○
　　　　　　　　丁○○
右列被告因恐嚇案件，經檢察官提起公訴（九十一年度偵字第九四二二號），本院判
決如左：
    主  文
丙○○無罪，應令入相當處所，施以監護貳年。
    理  由
一、公訴意旨略以：被告丙○○於民國八十九年五月十日起任職於高雄縣大寮鄉○○○路一００號戊○○所經營之丁南工業股份有限公司（以下簡稱丁南公司），緣
    有丁南公司所僱用之國興保全股份有限公司保全人員己○○，自八十九年五月間
    起，即數次接獲不明人士電話恐嚇縱火，至同年月十五日下午十一時二十四分許
    ，丁南公司第一廠後方作業區垃圾箱東側與貨櫃西側棧板處，遭明火點燃棧板引
    起火災而失火，致該廠鋼骨結構覆蓋鐵皮波浪板建築物燒燬，己○○於火災後之
    同年五月下旬某日，復接獲不明人士電話恐嚇稱：奉神之旨意，要對丁南公司再
    次放火等語，己○○自覺事態有異，即循來電號碼０七─三四五八七一號去電詢
    問，經高雄市左營區○○○路一０七四號一樓正弘機車行負責人甲○○接話後，
    證實該時地打電話恐嚇之人，確為同年月二十日從丁南公司離職之被告丙○○，
    因認被告涉有刑法第三百零五條之恐嚇安全罪嫌。
二、經查，被告丙○○如何於八十九年五月下旬某日，在證人甲○○所經營位於高雄
    市左營區○○○路一０七四號一樓正弘機車行內，以借用自甲○○店內之電話號
    碼０七─0000000號向丁南公司恐嚇稱奉神之旨意，要對丁南公司再次放
    火，而由保全人員己○○接聽後，隨即循來電顯示之０七─0000000號去
    電向甲○○求證，得知恐嚇之人為丁南公司離職之員工即被告丙○○等情，業經
    證人己○○於偵查中及本院審理時證述：「在五月底這一通電話，我們有攔截到
    來電顯示，立刻回撥回去，那是機車行的老闆接的，我問他是否有打，他說沒有
    ，他說剛剛有一位叫「源仔」（台語發音）之人向他借電話，他已經離開了，我
    們再追問老闆源仔之全名，老闆說是丙○○，因為他不知道這三個怎麼寫，我們
    得知這個名字之後，我們就查詢離職員工，發現有丙○○這個員工」等語，及證
    人甲○○於偵審中證述被告確曾向其借用電話及證人己○○曾來電查詢是時去電
    之人為被告丙○○等語明確，並互核一致，且被告丙○○確係丁南公司離職之員
    工乙節，亦為被告所是認，依此，被告辯稱不認識證人甲○○及未打電話去丁南
    公司恐嚇云云，顯係飾卸之詞，不足採信，其有公訴人所指之恐嚇事實足堪認定
    ，是本應該當刑法第三百零五條之恐嚇安全罪責，惟按心神喪失人之行為，不罰
    ，刑法第十九條第一項定有明文。又被告行為不罰者，應諭知無罪之判決，刑事
    訴訟法第三百零一條第一項後段定有明文。本件被告丙○○經送財團法人台灣省
    私立高雄仁愛之家附設慈惠醫院鑑定之結果，認被告於案發前後時段之精神狀態
    已達心神喪失之程度乙情，有該院九十一年八月二十九日九十一附慈精字第一四
    五八號函附被告之精神鑑定報告書一紙載明：「陳員（即被告）於高職二年級期
    間車禍受傷後開始出現精神症狀及抽動性疾患，懷疑為精神分裂症之陳員伴有抽
    動性疾患，但考慮臨床病程仍有腦器質性症候群之可能。陳員長期發病以來，並
    未接受適當治療，陳員及家人對疾病所知有限，亦缺乏適當之病識感，雖曾至高
    醫及劉精神科等處門診短暫治療，但未規則長期服藥。回溯陳員近幾年之表現，
    仍有明顯之被害妄想、誇大妄想、幻聽及控制妄想。回溯陳員涉案之過程，陳員
    否認恐嚇之事實，亦否認有至機車行打電話，無法回溯陳員行為當時之主觀知覺
    感受。單由移送之起訴資料內容，無法直接判斷行為當時之精神狀態，故對行為
    當時之精神狀態無法做直接判斷。追溯事件過程與陳員感受，於事件發生前後，
    由陳員對事件之解釋，懷疑仍明顯受精神症狀影響，對週遭之事物作妄想式之解
    釋。回溯當時陳員之病情，仍有明顯之精神症狀，且未接受規則治療。判斷在案
    發前和案發後之時期，陳員對週遭事物之知覺判斷能力，受精神症狀嚴重干擾，
    已嚴重缺損。綜上所述，陳員行為當時之精神狀態，無法經由客觀之記錄或觀察
    及主觀之回憶與感受得知。經由回溯陳員案發前及案後整體之精神表現，及對事
    務之主觀感受，陳員當時處於明顯之精神病症狀態，判斷於該段時間（案發前及
    案發後）陳員之精神狀態已達心神喪失之程度」等語在卷可稽，被告於案發之前
    後既經鑑定有心神喪失之情形，是依此認被告於案發當時之心神已達喪失之推斷
    ，亦與經驗法則無悖，雖該紙報告就被告於案發時之精神狀態已否達於心神喪失
    之程度無法直接肯認，惟觀其理由乃係因被告對有至機車行打電話及恐嚇之事實
    全部予以否認，無法經由客觀之記錄或觀察及回溯被告行為當時之主觀知覺感受
    ，致無法單由移送之起訴資料內容，直接判斷被告於案發時之精神狀態之故，是
    尚難據此即為不利於被告之認定；況再佐以被告於案發時之精神狀態確與常人有
    異乙節，此亦據證人即被告居住處之里長陳永滿於本院審理時證陳：「我是丙○○的里長，我自八十六年間就認識他了，他的精神狀況就很不好，有時會自言自
    語，神眼與一般人不一樣，他應該是有精神上的疾病。他現在有時也會去找我，
    我看他的精神狀況越來越嚴重了」等語；證人甲○○證陳：「被告來找我修理機
    車期間，我看到他的時候，他的精神、眼神、講話的樣子都與一般人不一樣，有
    時候也會自言自語，看起來是有精神方面的疾病，他講話的內容有時我也聽不懂
    ，覺得他的舉止很奇怪」等語；證人己○○證述：「我在巡廠時曾見過被告，我
    沒有與他接觸過，也沒有聽說他有精神方面的疾病。但是在偵查庭時，我有見過
    他，我發現他的精神狀況與一般人不太一樣」等語，及本院於審理時被告雖可針
    對問話回答，惟仍不時有自言自語並自動陳述與案情無關之話語，及神情舉止突
    有異樣，精神狀況亦時好時壞之情形存在，並經本院載明在卷等節綜合判斷，被
    告於案發時之精神狀態實已達心神喪失之程度灼然甚明，是揆諸前揭法條之規定
    ，被告之行為自屬不罰，依法自應諭知無罪之判決。
三、次按因心神喪失而不罰者，得令入相當處所，施以監護，其處分期間為三年以下
    ，刑法第八十七條第一項、第三項定有明文。本院斟酌被告丙○○既患有精神分
    裂之精神病症，有前開慈惠醫院之鑑定報告書及劉精神科醫院九十年十月二十二
    日之診斷證明書各一紙在卷可稽，足證被告確實有被害妄想、誇大妄想、幻聽及
    控制妄想之精神方面疾病，且未規律治療而使其精神狀況愈加不穩定，為防止被
    告再有類似本件之違法行為產生，而影響社會安寧，本院為使被告能接受妥適之
    治療及監護，以避免其再度造成自身及社會之危險，因認有諭知保安處分之必要
    ，爰依前揭法文規定，爰併予宣告令入相當處所施以監護二年，期依保安處分執
    行法第四十六條、第四十七條規定送往相當精神病醫院或其他醫療團體，予以適
    當之治療及監視其行動，祈免再有反社會性之行為出現，而達其個人治療及社會
    防衛之功效。
據上論斷，應依刑事訴訟法第三百零一條第一項、第二項，刑法第八十七條第一項、
第三項，判決如主文。
中      華      民      國    九十一    年      十      月    三十一    日
                                  臺灣高雄地方法院刑事第三庭
                                      法    官  柯彩燕
右正本證明與原本無異。
如不服本判決，應於判決送達後十日內，向本院提出上訴狀。
                                書記官    楊真芬
中    華    民    國      九十一      年      十一      月      一      日
